【裁判字號】    90,上易,1011
【裁判日期】    900926
【裁判案由】    贓物
【裁判全文】
臺灣高等法院臺南分院刑事判決           九十年度上易字第一一一號      Ｃ
      上  訴  人
      即  被  告  丙  ○  ○
右上訴人等因贓物案件，不服臺灣臺南地方法院九十年度易字第九四六號中華民國九
十年六月四日第一審判決（起訴案號：臺灣臺南地方法院檢察署八十九年度偵字第一
二五三五號），提起上訴，本院判決如左：
      主      文
原判決撤銷。
丙○○故買贓物，累犯，處有期徒刑捌月。
丁○○寄藏贓物，處有期徒刑肆月，如易科罰金，以參佰元折算壹日。
乙○○無罪。
      事      實
一、丙○○曾因竊盜案件，經原審以八十七年度易字第一九六四號判處有期徒刑六月
    確定，於民國八十八年七月四日執行完畢，竟猶不知悔改，復於八十九年十月二
    十九日，明知綽號「阿志」姓名年籍均不詳之人，所出售車號七Ｊ─七五五０號
    自小客車係屬來源不明之贓物 (該車原為黃麗娜所有之新車，二千年份、一九九
    八ｃｃ、國瑞牌，於八十九年十月二十八日上午七時許，在臺南縣仁德鄉○○○
    街十九號前失竊)，竟仍以新臺幣 (下同)三萬元顯不合理之低價，在台南縣歸仁
    鄉、關廟鄉○○○○○道路上購買。得手後即於翌日晚上九時許，夥同其所僱用
    之丁○○（曾因侵占案件，經本院以八十七年度南簡字第五三二號判處有期徒刑
    六月，緩刑二年，於八十七年十月六日確定），在臺南縣仁德鄉○○○街五０號
    對面廢棄之工廠內，以丙○○所有之拆卸工具壹組為工具，拆卸前開車輛，丁○○明知上開車輛係贓物，竟仍基於寄藏贓物之犯意，與丙○○支解該車輛，使之
    成為不易辨識來源之零組件，使該贓車解体後不易令人發現，再將之藏匿於不知
    情之乙○○所駕駛之小貨車上，嗣經員警前往查獲。
二、案經臺南縣警察局歸仁分局報請台灣台南地方法院檢察署檢察官偵查起訴。
      理      由
甲、關於丙○○、丁○○部分：
一、訊據上訴人即被告丙○○、丁○○二人矢口否認右開犯罪事實，被告丙○○辯稱
    ：不知係贓車，不是故意要買贓物云云，丁○○辯稱：伊是受僱於丙○○，伊在
    做工作，不知道該車係贓車云云。
二、惟查，車號七Ｊ─七五五０號自小客車，係車主黃麗娜於八十九年十月二十八日
    上午七時許，在臺南縣仁德鄉○○○街十九號前所失竊等情，有車主黃麗娜之夫
    甲○○在警訊中之證述及贓物認領保管單一紙附卷可稽。次按購買自用小客車時
    ，為擔保來源之正當性，一般人必會先檢視行車執照，或其他車籍資料，並商議
    如何以正常程序過戶，以免購得來路不明之車輛，此為眾所週知之理。本件被告
    丙○○明知系爭汽車係甫於西元二０００年生產出廠之汽車，可謂是新車，該車
    又無重大毀損之情況，殊無即予報廢之理，竟仍以三萬元之低價向年籍姓名均不
    詳之人購買，其以此顯不合理價格所購買之車輛，依常情一般人皆可認知到該車
    係屬贓物，遑論本件被告丙○○係經營汽車保養廠業者、已據其供述在卷且其又
    有多次汽車竊盜、贓物案前科，其更應知之甚詳。是被告丙○○以顯低於市價之
    價額向陌路之人購入不明來源之上揭贓物，可見其於購買上開汽車時，確係明知
    係為贓車，而有贓物之認識，自甚彰明。矧該車方失竊不久，被告丙○○、丁○○二人即著手拆卸成零件，有警訊卷附之相片十二幀可據，衡情顯亦使該贓車難
    以回復、辨認。至被告丁○○，雖受僱於丙○○，接受被告丙○○之指示而為拆
    卸。惟衡以新車，一般絕無拆解使成零組件之理，被告丁○○於拆卸時，既明知
    該汽車係甫出廠未久之新車，而竟猶拆解，此為常見銷售贓車方法之一，又可規
    避贓車被發現之危險，被告丁○○與丙○○分工合作將之拆卸成不易辨識來源之
    細部零組件，並裝載於貨車之上，以利隱匿，其有寄藏贓物之犯意甚明。惟被告
    丙○○故買之後，予以拆卸寄藏，係事後處分贓物之行為，不另成立寄藏贓物之
    罪名。是本件被告丙○○、丁○○二人雖均辯稱不知系爭汽車係屬贓物云云，無
    非事後卸責畏罪避就之詞，委無足採。本件事證已甚明確，應予依法論科。
三、核被告丙○○之所為，係犯刑法第三百四十九條第二項之故買贓物罪。被告丁○○所為，係犯同條項之寄藏贓物罪。被告丙○○有事實欄內所載之犯罪科刑及執
    行完畢日期，此有臺灣臺南地方法院檢察署刑案資料查註紀錄表、本院被告全國
    前案紀錄表在卷足稽，其於有期徒刑執行完畢後五年以內再犯本件有期徒刑以上
    之罪，應依累犯之規定論處。
四、原審以被告丙○○、丁○○事證已臻明確，因予論罪科刑，固非無見，惟查被告
    丙○○就同一贓物，應僅成立故買贓物罪，至其拆卸贓物（車）事後處分贓物之
    行為，為不罰之行為，原判決認另成立寄藏贓物罪，並謂與被告丁○○有犯意聯
    絡而論處被告二人共同寄藏贓物罪，即有未合，被告丙○○、丁○○於上訴否認
    犯罪，指摘原判決不當，雖不足採，惟原判決既有可議，自應由本院將原判決此
    部分撤銷改判。爰併分別審酌被告丙○○、丁○○犯罪之動機、目的、手段、所
    生損害、所得利益、其品行智識程度、生活狀況、犯罪後態度等一切情狀，各處
    如主文所示之刑，又刑法第四十一條原規定得易科罰金之範圍為最重本刑三年以
    下有期徒刑之罪，業於九十年一月四日修正，於同年一月十二日公布施行，將得
    易科罰金之適用範圍擴大為最重本刑五年以下有期徒刑之罪，比較結果自以修正
    後之新法較為有利，依刑法第二條第一項前段規定（原審漏引），自應適用修正
    後之新法規定，被告丁○○所犯本件最重本刑為五年以有期徒刑之罪，自應依修
    正後之刑法第四十一條第一項前段之規定，諭知易科罰金之折算標準。
乙、關於被告乙○○部分：
一、公訴意旨略以：被告乙○○於八十九年十月三十日晚上九時許，夥同丁○○、及
    被告丙○○等人，共同基於寄藏贓物之犯意聯絡，在臺南縣仁德鄉○○○街五０
    號對面廢棄之工廠內，由丙○○、丁○○以丙○○所有之拆卸工具壹組為工具拆
    卸前開車輛，使之成為不易辨識來源之零組件，使該贓車解体後不易令人發現，
    再將藏匿於乙○○所駕駛之小貨車上，嗣經員警前往查獲，並扣得上開拆卸汽車
    工具一組等物云云。因認被告乙○○亦犯有寄藏贓物罪，無非係以被告乙○○曾
    受丙○○指示而為拆卸及裝載等情，為其主要論據。
二、按犯罪事實應依證據認定之，無證據不得推定其犯罪事實，刑事訴訟法第一百五
    十四條定有明文。又認定犯罪事實須依證據，是否可信更須參酌各方面之情形，
    尤不能以推測理想之詞，以為科刑判決之基礙；刑事訴訟法上所謂認定犯罪事實
    之證據，係指足以認定被告確有犯罪行為之積極證據而言，該項證據自須適合於
    被告犯罪事實之認定，始得採為斷罪資料；犯罪事實之認定，應憑真實之證據，
    倘證據是否真實尚欠明顯，自難以擬制推測之方法，為其判斷之基礎；最高法院
    二十年度上字第九五八號、二十九年上字第三一０五號、五十三年台上字第六五
    六號分別著有判例可資參照。
三、訊據被告乙○○堅詞否認犯行，辯稱：伊當時僅在現場看電視，並未著手拆卸等
    語。經查：本件被告乙○○本係農民，於案發當日固曾前往丙○○工廠去玩，並
    因丙○○之囑，而駕駛該ＹＸ─一二四一號貨車，跟在丙○○所修理客人之車後
    ，惟係利用丙○○回保養廠時有車可搭之方便，由台南縣歸仁鄉駕駛上開貨車至
    仁德鄉○○○街五０號對面廢棄之工廠內，開車進入後始看見上開贓車由丁○○
    拆卸中，嗣即在看電視；而乙○○並未參與拆卸上開贓車，亦非丙○○所雇用之
    員工，且未幫忙搬運贓物零件上車，丙○○、丁○○為警查獲時，尚在看電視等
    情，亦據被告乙○○於警訊及本院時供述在卷（見警訊卷第九頁、本院卷九十年
    七月十七日、八月七日訊問筆錄可據）。且有分租與丙○○作工廠使用，當時目
    擊之證人鄭銀發供證之被告乙○○平日幫其父親務農，當天剛好去被告丙○○工
    廠看電視，並未曾開那部贓車等情可憑，且該ＹＸ─一二四一號貨車本身並非贓
    車（為被告丙○○客戶交修理之車），有交通部公路局嘉義區監理所麻豆監理站
    函覆本院之汽車車籍查詢電腦螢幕列印、另有汽車過戶登記書各乙份可按（見本
    院九十年八月二十三日收文函件、及偵查卷第二十六頁）。又被告乙○○並無不
    良素行，亦經其管區高雄縣警察局湖內分局阿蓮分駐所函覆本院被告之刑案資料
    作業個別查詢報表可按。被害人之夫甲○○亦對本件被告乙○○無何不利之指訴
    ，有甲○○於警訊中之供證情節可按，至被告丙○○、丁○○亦依序分別於警訊
    中供陳「與乙○○是朋友，有叫他開該ＹＸ─一二四一號貨車至仁德（鄉）。」
    、「伊到時只見乙○○在辦公室坐。」（見警訊卷第三頁、第七頁）。足見被告
    乙○○應未參與拆卸贓車並搬運或隱匿拆後之零組件，自難以刑法第三百四十九
    條第二項之寄藏贓物罪相繩，此外，復查無其他積極證據足資認定被告有公訴人
    所指之前開犯行，自應為被告無罪之諭知。原判決未予詳察，遽予論罪科刑，即
    有未合。被告上訴意旨，指摘原判決不當，為有理由，應由本院就此部分撤銷原
    判決，另諭知被告乙○○無罪之判決。
據上論結，應依刑事訴訟法第三百六十九條第一項前段、第三百六十四條、第三百零
一條第一項前段、第二百九十九條第一項前段、刑法第二條第一項前段、第三百四十
九條第二項、第四十七條、第四十一條第一項前段、第三十八條第一項第二款，罰金
罰鍰提高標準條例第一條前段、第二條，判決如主文。
本案經檢察官劉榮堂到庭執行職務。
中    華    民    國      九十      年      九      月      二十六      日
                                  臺灣高等法院臺南分院刑事第三庭
                                      審判長法官  黃    崑    宗
                                            法官  楊    省    三
                                            法官  莊    俊    華
右正本證明與原本無異。
不得上訴。
                                      法院書記官  易    慧    玲
中    華    民    國      九十      年      十      月       二         日
附錄本判決論罪科刑法條：
刑法第三百四十九條第二項：搬運、寄藏、故買贓物或為牙保者，處五年以下有期徒
                          刑、拘役或科或併科一千元以下罰金。


司法院資訊處製作；財團法人民間司法改革基金會備份。
